臺灣臺北地方法院刑事判決　　　　　　　　　　　　　九十一年度易字第一一九號
　　公　訴　人　臺灣臺北地方法院檢察署檢察官
　　被　　　告　丙○
右列被告因詐欺案件，經檢察官提起公訴（八十九年度偵續字第五二八號），本院判
決如左：
    主      文
丙○意圖為自己不法之所有，以詐術使人將本人之物交付處有期徒刑壹年。
    事      實
一、丙○係保證責任臺灣省營造工程勞動合作社負責人，於民國八十七年間，獲知乙
    ○○欲將基隆市○○區○○段五一八之十八地號等十一筆土地興建房屋出售，惟
    因上開土地仍為乙○○之父黃永南所有，乙○○須向其父購買上開土地，資金尚
    有不足，丙○竟意圖為自己不法之所有，向乙○○佯稱，其所屬之保證責任臺灣
    省營造工程勞動合作社資金雄厚，且名下有許多不動產，足資借貸其購買該等土
    地，乙○○僅須按月付息，並由連帶保證人即黃永南將上開房地提供予渠設定本
    金最高限額五千萬元之抵押權以作為擔保，本金則待乙○○房屋興建完工後始須
    清償，惟乙○○須將房屋興建工程由渠承攬，且須先交付承攬工程定金新臺幣（
    下同）二百萬元，而該二百萬元同時亦為借款之擔保云云，使乙○○陷於錯誤，
    於八十七年十月七日，在臺北市○○區○○路某飯店內，與丙○簽訂委建暨借貸
    契約，約定丙○應於乙○○履行抵押權設定義務後七日內，將借貸款項給付予乙
    ○○，而乙○○並當場交付面額二百萬元之支票一紙予丙○，俟乙○○依約辦妥
    抵押權設定登記後，欲向丙○請求給付借款四千五百萬元，丙○均再三推諉，嗣
    後乙○○向其解除契約，要求返還定金並塗銷抵押權登記，然丙○除於八十八年
    一月返還十萬元，同年三月再返還一萬元以資搪塞外，餘款拒不返還，嗣並避不
    見面，前揭二百萬元則兌領一空，乙○○始知受騙。經乙○○向臺灣臺北地方法
    院檢察署提起刑事詐欺告訴時，丙○為求脫罪，乃於八十九年元月二十二日，具
    狀向承辦檢察官提出其自行填寫之（上載鎮鳴營造有限公司（下稱鎮鳴公司）、
    工程名稱：基隆市○○○路新建工程、工程地點：基隆市七堵區○○○路十五號
    ），並於合約總價款欄下填寫定金二百萬元，補呈證據狀內並記載「八十七年十
    二月一日雙方議定包工工資新台幣一億二千八百萬元，並交付現金新台幣二百萬
    元」等語之工程合約，使承辦檢察官誤認其確有其事，而以八十九年度偵字第二
    三一○號為不起訴處分，乙○○不服，聲請再議，經臺灣高等法院檢察署檢察長
    命令發回續行偵查後，經檢察官傳訊鎮鳴公司負責人甲○○到庭，甲○○否認有
    收受定金或簽約後，始偵悉上情。
二、案經被害人乙○○告訴台灣台北地方法院檢察署檢察官偵查起訴。
    理      由
一、訊之被告雖坦承有向乙○○收受二百萬元支票等事實，惟否認有詐欺犯行，辯稱
    ：二百萬元之支票伊交給自稱鎮鳴公司負責人甲○○之人，伊確有與鎮鳴公司簽
    約，而告訴人歷時三載有餘，並未依契約於一個月內取得建築執照，或興建片瓦
    ，其存心不良想以其父之土地抵押借款四千五百萬元，嗣發現其所提供之十六筆
    抵押土地，有四筆非告訴人之父所有，故不能貸款，被告嗣後共分二次返還十五
    萬元，並願提供不動產供擔保和解，但為告訴人所拒，且本件二百萬元支票為工
    程定金，依約被告可以沒收甚至可以罰二倍，沒想到告訴人想騙金主騙不到，反
    而惡人先告訴云云。
二、惟查鎮鳴公司負責人甲○○到庭結證稱：伊經由朋友介紹而認識被告，有一次被
    告說要介紹工程給伊，而到伊公司索取伊公司工程合約之樣本作參考，伊才交一
    式四份蓋好伊公司章及負責人印章其餘空白之契約書與被告，伊公司之契約書上
    必須附有建照，同時要有伊之親筆簽名才有效，被告提出之鎮鳴公司名義之契約
    書上之簽名非伊之簽名云云，證人甲○○雖對伊何以交付蓋好其公司大小印鑑章
    之空白契約書給被告且多達四份，不能為合理說明，惟其顯無與被告訂定工程合
    約顯足以確定，而被告自陳經濟狀況不佳，對於所謂之「金主」又不能說明金主
    為誰，何來金錢借給被告，顯為其所施用之詐術。而告訴人與其解約後，其又不
    返還二百萬元，嗣雖返還十五萬元，無非為其搪塞之手段，所辯無非卸責之詞，
    不足採信，其詐欺犯行，事證明確，洵堪認定。至甲○○無端提供空白之契約供
    被告使用，是否有何不法之刑責，應由公訴人另為偵辦，至於被告所提出之鎮鳴
    公司之工程合約，應係得鎮鳴公司負責人即證人甲○○之同意，並無行使偽造私
    文書之刑責，此部分因未經公訴人起訴在內，爰不予審究，附此說明。
三、核被告所為，係犯刑法第三百三十九條第一項之詐欺取財既遂罪，爰審酌被告實
    際詐得之金額高達一百八十五萬元，且犯罪後百般飾詞卸責，毫無悔意，公訴人
    求刑二年等一切情狀並參酌被告其餘犯罪之動機、目的、手段、品行、智識程度
    、所生危害及犯罪後之態度等一切情狀，量處如主文所示之刑，以資懲儆。
據上論斷，應依刑事訴訟法第二百九十九條第一項前段、刑法第三百三十九條第一項
、罰金罰鍰提高標準條例第一條前段判決如主文。
本案經檢察官侯少卿到庭執行職務。
中      華      民      國      九十一      年     四     月    廿五    日
                                  臺灣臺北地方法院刑事第五庭
            法    官  劉  亭  柏
右正本證明與原本無異。
如不服本判決，應於判決送達後十日內，向本院提出上訴狀。
                                        書 記 官  羅  欣  宜
中      華      民      國      九十一      年     五     月     一     日
附錄本案論罪科刑所依據之法條全文：
刑法第三百三十九條
一意圖為自己或第三人不法之所有，以詐術使人將本人或第三人之物交付者，處五年
  以下有期徒刑、拘役或科或併科一千元以下罰金。
二以前項方法得財產上不法之利益或使第三人得之者亦同。
三前二項之未遂犯罰之。
